【裁判字號】    98,重訴,30
【裁判日期】    981229
【裁判案由】    拆屋還地
【裁判全文】
臺灣雲林地方法院民事判決              98年度重訴字第30號
原      告  徐茂蒼
訴訟代理人  林再輝  律師
被      告  洪吳白
訴訟代理人  洪秀娥
上列當事人間請求拆屋還地事件，本院於民國98年12月15日言詞
辯論終結，判決如下：
    主      文
被告應將坐落雲林縣虎尾鎮○○段三○一地號土地上如附圖編號
Ｅ所示面積二二五．五九平方公尺之建物拆除，並將該部分土地
返還原告及其他共有人全體。
訴訟費用由被告負擔新臺幣陸萬肆仟佰貳拾元。
本判決第一項於原告以新臺幣壹佰萬元為被告供擔保後，得假執
行。
    事實及理由
一、原告主張：坐落雲林縣虎尾鎮○○段301 地號、地目建、面
    積788.67平方公尺土地（下稱系爭土地）為其與訴外人徐茂
    樟、賴彩雲、徐啟源、徐麗君、葉婷惠、徐培嚴、徐筱茜、
    陳愛珠、徐珮瑜等人所共有，其之應有部分為3 分之1 ，然
    系爭土地長年為被告所有建物占用如附圖編號Ｅ所示部分面
    積225.59平方公尺，期間幾經催討，被告均以曾向其他共有
    人承租系爭土地為由而拒不返還；茲因其未曾同意出租系爭
    土地予被告，是其仍屬無權占有，爰依民法第767 條、第82
    1 條規定提起本訴。並聲明：求為判決如主文第1 項所示，
    並請准供擔保宣告假執行。
二、被告則辯以：伊願向原告購買占用系爭土地部分面積云云；
    並聲明：駁回原告之訴。
三、程序方面：
    按訴訟標的之一部或以一訴主張之數項標的，其一達於可為
    裁判之程度者，法院得為一部之終局判決，民事訴訟法第38
    2 條前段定有明文。經查，本件原告與被告黃進生、黃進財
    、廖應誠、李麗華、張原榮、李鴻德、張凱傑、張書瑜（上
    揭被告已先為終局判決）、劉昭龍、洪吳白等10人間因請求
    拆屋還地而起訴，各自之法律關係獨立，並無訴訟標的主從
    或其他牽連關係，亦無合一確定之必要，是本院審理原告與
    被告洪吳白部分已達於可為裁判之程度，揆諸前揭規定，爰
    就此部分當事人先為一部終局判決。
四、系爭土地使用現況業經本院會同兩造及地政人員於98年8 月
    27日至現場實施勘驗，並製作雲林縣虎尾地政事務所98年7
    月14日收件第139900號土地複丈成果圖，茲援引為附圖。
五、得心證之理由：
  (一)按「所有人對於無權占有或侵奪其所有物者，得請求返還之
    。對於妨害其所有權者，得請求除去之。」、「各共有人對
    於第三人，得就共有物之全部為本於所有權之請求。但回復
    共有物之請求，僅得為共有人全體之利益為之。」民法第76
    7 條第1 項前、中段、第821 條分別定有明文。又「共有物
    ，除契約另有訂定外，由共有人共同管理之。」98年1 月23
    日修正前之同法第820 條第1 項亦有明定。是共有土地之出
    租，為共有物管理行為，依同法第820 條第1 項規定，除契
    約另有訂定外，應由共有人全體共同為之，如共有人中之一
    人擅將共有土地出租與他人，對其他共有人應不生效力（最
    高法院71年度台上字第4199號、76年度台上字第1571號、84
    年度台上字第2637號、85年度台上字第2139號、92年度台上
    字第1734號裁判意旨可資參照）。再者，當事人主張有利於
    己之事實者，就其事實有舉證之責任，則為民事訴訟法第27
    7 條所明定。是以無權占有為原因，請求返還所有物之訴，
    被告對原告就其物有所有權存在之事實無爭執，而僅以非無
    權占有為抗辯者，原告於被告無權占有之事實，無舉證責任
    ，被告應就其取得占有係有正當權源之事實證明之，如不能
    證明，則應認原告之請求為有理由（最高法院92年度台上字
    第312 號判決意旨參照）。
  (二)原告主張：系爭土地為其與訴外人徐茂樟、賴彩雲、徐啟源
    、徐麗君、葉婷惠、徐培嚴、徐筱茜、陳愛珠、徐珮瑜等人
    所共有，伊之應有部分為3 分之1 乙節，有原告提出且為被
    告不爭執之系爭土地謄本、地籍圖謄本各1 份在卷（見卷內
    笫7 －10頁）為證。又系爭土地內如附圖編號Ｅ所示部分面
    積225.59平方公尺為被告所有之磚造平房所占用等情，業經
    本院會同兩造訴訟代理人於98年8 月27日至現場實施勘驗，
    有勘驗筆錄暨現場照片8 幀在卷（詳卷第81－83頁、第105
    －108 頁）可考，復有本院囑託雲林縣虎尾地政事務所製作
    之系爭土地複丈成果圖附卷（詳卷第109 －111 頁）可稽，
    並為被告所不爭執。
  (三)至被告雖以前揭情詞為辯，但不為原告所同意，自無可取。
    綜上，被告之磚造平房既占用系爭土地中如附圖編號Ｅ所示
    部分面積225.59平方公尺，且未舉證其有何占用權源。職是
    ，依首揭規定及裁判意旨，原告本於共有人之地位，請求被
    告將系爭土地內如附圖編號Ｅ所示部分建物拆除，並將該建
    物占用範圍之系爭土地，返還予原告及其他全體共有人，要
    屬有據，爰判決如主文所所示。
六、假執行之宣告：
    原告聲請宣告假執行，經核無不合，茲酌定相當擔保金額准
    許之。又本件事證已臻明確，兩造其餘攻擊與防禦方法均與
    判決結果不生影響不再一一論述，附此敘明。
七、據上論結，本件原告之訴為有理由，依民事訴訟法第78條、
    第390 條第2 項，判決如主文。
中    華    民    國    98    年    12    月    29    日
                  民事第一庭    法  官  蔣得忠
以上正本係照原本作成
如對本判決上訴，須於判決送達後廿日內向本院提出上訴狀
中    華    民    國    98    年    12    月    29    日
                                書記官  賴成育

司法院資訊處製作；財團法人民間司法改革基金會備份。
